【裁判字號】    90,自,445
【裁判日期】    900828
【裁判案由】    侵占
【裁判全文】
臺灣臺北地方法院刑事判決                            九十年度自字第四四五號
    自  訴  人  甲○○
    被      告  乙○○
右列被告因詐欺案件，經自訴人提起自訴，本院判決如左：
    主  文
乙○○無罪。
    理  由
一、自訴意旨略以：被告乙○○於民國八十八年間懇求自訴人甲○○向銀行辦理貸款
    借其使用，並承諾負責按月繳納本息。詎被告取得借款，並開立借據及本票交自
    訴人收執後，竟未依約還款，且不出面處理，致中興商業銀行（以下稱中興銀行
    ）向自訴人催繳款項，自訴人因而受有金錢及精神上之損害，因認被告涉有詐欺
    取財罪嫌等語。
二、按犯罪事實應依證據認定之，無證據不得推定其犯罪事實；不能證明被告犯罪者
    ，應諭知無罪之判決，刑事訴訟法第一百五十四條、第三百零一條分別定有明文
    。又刑法第三百三十九條第一項之詐欺罪，以意圖為自己或第三人不法之所有，
    以詐術使人將本人或第三人之物交付為成立要件；如於取得款項之時，並無不法
    所有意圖，僅因嗣後經濟狀況惡化致未能依約清償，自與詐欺罪之構成要件有間
    。本件自訴人認被告涉有詐欺取財罪嫌，無非以被告借款後未依約還款為主要論
    據；惟訊之被告則否認有何詐欺犯意，辯稱伊於借款後確有依約還款數期，嗣因
    失去工作收入無法繼續還款等語。
三、經查，被告係於八十八年五月間經自訴人同意，由自訴人以自己名義向中興銀行
    申請貸款新台幣（以下同）五十萬元轉借被告使用，並約定由被告按期向銀行繳
    納貸款本息，及負擔代辦費用等，合計借款金額以六十萬元計算；被告於取得借
    款後，並依自訴人要求，書立借據及簽發本票交自訴人收執之事實，業據被告供
    承在卷，並有借據、本票、及中興銀行存摺一件附卷可稽。又被告於八十八年五
    月七日中興銀行撥款後，除於同年六月七日、七月七日，由銀行自同一帳戶存（
    撥借）款餘額中扣除放款本息各一萬零四百六十四元，八月五日由自訴人匯款六
    千元，同年月七日經銀行自帳戶餘額扣除放款本息一萬零四百六十四元外，陸續
    自八十八年九月起以自己名義依約匯款入帳供中興銀行扣抵本息之用，八十九年
    間起雖偶有延滯，惟仍持續繳款至九十年三月七日止，有前開存摺之記錄可憑；
    且被告於八十八年五月借款後，至同年七、八月間始應自訴人要求，另行補簽借
    據，亦據自訴人指訴明確。若謂被告於向自訴人借款時，即存有詐欺意圖，應不
    致於取得借款後，同意補簽借據並持續還款近二年。至於其嗣後未依約還款部分
    ，應屬債務不履行之民事紛爭，尚不足以推論被告於借款時有何不法所有意圖。
    此外，復查無其他積極證據足認被告有何詐欺犯行，即不能證明其犯罪，自應諭
    知無罪之判決。
據上論斷，應依刑事訴訟法第三百零一條第一項，判決如主文。
中     華     民     國     九 十     年     八     月     二 十 八     日
                                      臺灣臺北地方法院刑事第五庭
                                          法  官    劉方慈
右正本證明與原本無異。
如不服本判決，應於判決送達後十日內，向本院提出上訴狀。
                                          書記官    殷玉芬
中     華     民     國     九 十     年     八     月     三 十 一     日


司法院資訊處製作；財團法人民間司法改革基金會備份。
